【裁判字號】    98,易,5
【裁判日期】    980227
【裁判案由】    毒品危害防制條例
【裁判全文】
臺灣板橋地方法院刑事判決                 98年度易字第5號
公  訴  人  臺灣板橋地方法院檢察署檢察官
被      告  甲○○
上列被告因違反毒品危害防制條例案件，經檢察官提起公訴（97
年度毒偵字第9500號），被告於本院準備程序進行中就被訴事實
為有罪之陳述，經本院裁定進行簡式審判程序，判決如下：
    主  文
甲○○施用第二級毒品，累犯，處有期徒刑肆月，如易科罰金，
以新臺幣壹仟元折算壹日。
    事  實
一、甲○○前因施用毒品案件，經臺灣士林地方法院裁定送觀察
    、勒戒後，認無繼續施用毒品之傾向，於民國87年8 月24日
    觀察、勒戒執行完畢釋放，並由臺灣士林地方法院以87年度
    訴字第416 號判決免刑確定。又因施用毒品案件，經臺灣臺
    北地方法院以89年度毒聲字第2220號裁定送勒戒處所觀察、
    勒戒後，認有繼續施用毒品傾向，經同法院以89年度毒聲字
    第2526號裁定令入戒治處所施以強制戒治，期間因成效經評
    定合格，經同法院以90年度毒聲字第694 號裁定停止戒治，
    所餘戒治期間交付保護管束，於90年4 月13日停止戒治出所
    ，嗣再經同法院以90年度毒聲字第2056號裁定撤銷停止戒治
    ，令入戒治處所強制戒治，惟所餘強制戒治期間因法律修正
    而未再予執行，此次施用毒品犯行並經檢察官提起公訴，由
    臺灣臺北地方法院以89年度易字第2391號判處有期徒刑6 月
    確定，於95年1 月12日執行完畢。再因竊盜案件，經臺灣桃
    園地方法院以90年度桃簡字第510 號判處有期徒刑3 月確定
    ，於94年11月11日執行完畢。復因施用毒品案件，經臺灣士
    林地方法院以94年度簡字第435 號判處有期徒刑6 月確定，
    於95年4 月6 日執行完畢。詎猶不思悛悔，復基於施用第二
    級毒品甲基安非他命之犯意，於97年10月15日上午某時，在
    臺北縣五股鄉○○路○ 段32巷53號6 樓住處內，以將第二級
    毒品甲基安非他命置於吸食器內點火燒烤產生煙霧吸食之方
    式，施用第二級毒品甲基安非他命1 次。嗣於97年10月15日
    下午4 時45分許，在上址住處為警查獲，經甲○○同意採尿
    送驗結果呈安非他命類陽性反應，始查知上情。
二、案經臺北縣政府警察局海山分局報請臺灣板橋地方法院檢察
    署檢察官偵查起訴。本院於準備程序進行中，被告就被訴事
    實為有罪之陳述，經告知被告簡式審判程序之旨，並聽取當
    事人之意見後，裁定進行簡式審判程序。
    理  由
一、上揭犯罪事實，業經被告甲○○於本院準備程序及審理中坦
    承不諱，且被告經警於97年10月15日採集其尿液檢體送驗結
    果，呈安非他命類陽性反應一情，亦有臺北縣政府警察局海
    山分局97年1 月1 日起尿液檢體編號順序登記簿、臺灣檢驗
    科技股份有限公司97年11月5 日報告編號CH/2008/A0561 號
    濫用藥物檢驗報告各1 紙在卷可稽，足認被告之自白與事實
    相符，洵堪採為認定事實之依據。事證明確，被告犯行已堪
    認定。按92年7 月9 日新修正之毒品危害防制條例刪除二犯
    及三犯之規定，一改修法前繁雜之處遇程序，僅將施用毒品
    者簡化區分為初犯、再犯，並認施用毒品者係屬病患性犯人
    ，以觀察、勒戒戒除其身癮，並以強制戒治去除其心癮。經
    觀察、勒戒或強制戒治執行完畢釋放後，若係5 年後再犯該
    條例第10條施用毒品罪者，與同條例第20條第1 項、第2 項
    關於「初犯」之處理方式相同，檢察官應先聲請法院裁定令
    被告入勒戒處所觀察、勒戒，並視有無繼續施用毒品傾向，
    決定應予釋放、為不起訴之處分，或應聲請法院裁定令入勒
    戒處所強制戒治；若係5 年內「再犯」同條例第10條施用毒
    品罪者，依同條例第23條第2 項規定，檢察官則應依法追訴
    。觀諸該條例第20條第3 項之修正理由：「觀察、勒戒或強
    制戒治五年後再犯者，顯見前所實施之觀察、勒戒或強制戒
    治已足以遮斷其施用毒品之癮，為期自新及協助其戒除毒癮
    ，對此5 年後再犯者，爰明定仍適用初犯之規定，先經觀察
    、勒戒、強制戒治之程序。」及同條例第23條第2 項之修正
    理由：「為配合簡化施用毒品犯之刑事處遇程序，並鑑於經
    觀察、勒戒或強制戒治執行完畢釋放後5 年內再犯者，其再
    犯率甚高，原據以實施之觀察、勒戒及強制戒治既已無法收
    其實效，自應施以刑事處遇。」，顯然如施用毒品者係前經
    觀察、勒戒或強制戒治等治療程序執行完畢5 年後，始再施
    用毒品之「初犯」，因前所執行之觀察、勒戒或強制戒治已
    足收戒除毒癮之效，自應重新執行觀察、勒戒或強制戒治等
    治療程序，並於治療程序執行完畢後，由檢察官為不起訴處
    分，毋庸對之追訴處罰；反之，在「再犯」之情形，因其先
    前所為治療程序顯未能收戒斷毒癮之效，且考量施用毒品者
    之再犯率偏高，乃簡化其刑事處遇程序，而逕予追訴處罰，
    不再施以治療程序。參酌上開立法理由，修正毒品危害防制
    條例就施用毒品者，祇於「初犯」及「5 年後再犯」二種情
    形，有其追訴條件之限制，即須於初犯經觀察、勒戒或強制
    戒治釋放後，5 年內均無施用毒品之行為，始能認其前所實
    施之觀察、勒戒或強制戒治已足遮斷毒癮，而得於5 年後再
    犯時，再予適用初犯之規定，重行觀察、勒戒等程序。倘5
    年內已經再犯，被依法追訴處罰，縱其第3 次（或第3 次以
    上）施用毒品之時間在初犯釋放5 年以後，即與「5 年後再
    犯」之情形有別，且因已於「5 年內再犯」，顯見其再犯率
    甚高，原實施觀察、勒戒或強制戒治，已無法收其實效，而
    無5 年戒斷期之存在，自無再經觀察、勒戒及強制戒治之必
    要，應由檢察官逕行起訴，始符新法修正之本旨。是被告前
    因施用毒品案件，經臺灣士林地方法院裁定送觀察、勒戒後
    ，認無繼續施用毒品之傾向，於87年8 月24日觀察、勒戒執
    行完畢釋放，並由臺灣士林地方法院以87年度訴字第416 號
    判決免刑確定後，5 年內即再因施用毒品案件，經臺灣臺北
    地方法院以89年度易字第2391號判處有期徒刑6 月確定，此
    有臺灣高等法院被告前案紀錄表1 份附卷可考，被告於上開
    觀察、勒戒執行完畢釋放後，既曾於5 年內再犯毒品危害防
    制條例第10條之罪，並經判刑確定，本次被告所犯毒品危害
    防制條例第10條之罪，自非屬毒品危害防制條例第20條第3
    項所定「再犯」之情形，而應依法追訴，附此敘明。本件事
    證明確，應依法論科。
二、核被告甲○○所為，係犯毒品危害防制條例第10條第2 項之
    施用第二級毒品罪。其施用第二級毒品甲基安非他命前持有
    第二級毒品甲基安非他命之低度行為，應為施用之高度行為
    所吸收，不另論罪。又被告有如犯罪事實欄所載之犯罪科刑
    執行情形，有臺灣高等法院被告前案紀錄表1 份在卷可憑，
    其受有期徒刑之執行完畢後，5 年以內故意再犯本件有期徒
    刑以上之罪，為累犯，應依刑法第47條第1 項之規定加重其
    刑。爰審酌被告前已因施用毒品案件經送觀察、勒戒，並應
    法院多次判刑在案，仍不能戒除毒癮，再次漠視法令禁制而
    犯施用第二級毒品罪，顯見其戒除毒癮之意志薄弱，惟念其
    犯後坦承犯行，且施用毒品所生危害，實以自戕身心健康為
    主，對於他人生命、身體、財產等法益，尚無明顯而重大之
    實害等一切情狀，量處如主文所示之刑，並諭知易科罰金之
    折算標準，以示懲儆。
據上論斷，應依刑事訴訟法第273 條之1 第1 項、第299 條第1
項前段，毒品危害防制條例第10條第2 項，刑法第11條前段、第
47條第1 項、第41條第1 項前段，判決如主文。
本案經檢察官李巧菱到庭執行職務。
中    華    民    國    98    年    2     月    27    日
                      刑事第十二庭  法  官    曾淑娟
上列正本證明與原本無異。
如不服本判決，應於判決送達後10日內敘明上訴理由，向本院提
出上訴狀 (應附繕本) ，上訴於臺灣高等法院。其未敘述上訴理
由者，應於上訴期間屆滿後20日內向本院補提理由書「切勿逕送
上級法院」。
                                     書記官    謝雪紅
中    華    民    國    98    年    2     月    27    日
附錄本案論罪科刑法條全文：
毒品危害防制條例第10條
施用第一級毒品者，處6 月以上5 年以下有期徒刑。
施用第二級毒品者，處3 年以下有期徒刑。


司法院資訊處製作；財團法人民間司法改革基金會備份。
